【裁判字號】    93,訴,2432
【裁判日期】    950127
【裁判案由】    貪污治罪條例等
【裁判全文】
臺灣高雄地方法院刑事判決              93年度訴字第2432號
公  訴  人  臺灣高雄地方法院檢察署檢察官
被      告  乙○○
選任辯護人  林伯祥律師
被      告  丁○○
                    號
上列被告因貪污治罪條例等案件，經檢察官提起公訴（93年度偵字
第18233號、第24976），本院判決如下：
    主  文
乙○○、丁○○均無罪。
    事  實
一、公訴意旨略以：被告甲○○（另行審結）與丁○○均有知未
    依電子遊戲場業管理條例之相關規定辦理營利事業登記，不
    得經營電子遊戲場業。丁○○竟以所得55分帳之方式，丁○○同意甲○○自民國90年12月底開始，在其所經營位於高雄
    市左營區○○○路與重忠路交叉口「奪標檳榔攤」內插電擺
    放甲○○所有電子遊戲機乙台，2 人並自90年12月起至91年
    6 月止，由甲○○或者丁○○親自按月交付警員乙○○1000
    元賄賂，而乙○○於其間曾於91年4 月25日凌晨電知甲○○
    前往高雄市○○區○○路「享溫馨ＫＴＶ」支付所消費款項
    8000餘元，又於91年6 月初某日凌晨，電知甲○○前往上開
    「享溫馨ＫＴＶ」支付所消費款項1 萬餘元。91年6 月中旬
    ，乙○○又通知甲○○前往前開ＫＴＶ付帳，惟遭甲○○拒
    絕，「奪標檳榔攤」旋即於91年6 月29日下午11時20分許為
    乙○○所屬之博愛四路派出所警員吳文章、田登山當場查獲
    上開違規經營電子遊戲場業之犯行。 因認被告丁○○涉嫌
    犯貪污治罪條例第11條第1 項行賄罪、電子遊戲場業管理條
    例第22條未經許可經營電子遊戲場業、被告乙○○涉嫌犯貪
    污治罪條例第4條第1項第5款違背職務收受賄賂罪等語。
二、犯罪事實應依證據認定之，無證據不得認定犯罪事實；又不
    能證明被告犯罪者，應諭知無罪之判決，刑事訴訟法第154
    條第2 項、第301 條第1 項分別定有明文。又認定不利於被
    告之事實，須依積極證據，茍積極證據不足為不利於被告事
    實之認定時，即應為有利於被告之認定，更不必有何有利之
    證據（最高法院30年上字第816 號判例參照）。又具共犯關
    係之同案審理共同被告，所為不利於己復不利於其他共同被
    告之供述，須無瑕疵可指，且應調查其他補強證據，查明確
    與事實相符，始得採為其他共同被告犯罪事實之證據，否則
    根本失其證據之證明力，不得採為判斷事實之根據（最高法
    院76年台上字第498號判例參照）。
三、公訴人認定被告丁○○、乙○○有上開犯行，無非係依據被
    告甲○○、丁○○之供述及證人張世銘之證述，並有台灣高
    雄地方法院檢察署91年度偵字第13824 號不起訴處分書、被
    告甲○○高雄市第三信用合作社信用卡消費明表、法務部調
    查局92年9 月19日調科南字00000000000 號測謊報告書為其
    論據。經查：
   （一）依公訴人所提台灣高雄地方法院檢察署91年度偵字第
         13824 號不起訴處分書所載，被告丁○○係自91年6
         月28日起在其經營之高雄市○○○路與重忠路口「奪
         標檳楖攤」，非依電子遊戲場業管理條例之相關規定
         辦理營利事業登記，而擺設虎王電子遊戲機台1 台，
         違規經營電子遊戲場業，並91年度6 月29日下午11時
         20分許，在上開地點查獲等情（參見92年度偵字第
         1823 3號偵查卷第26頁），即與本案公訴人認定被告
         丁○○係自90年12月底即開始設「雪豹」虎王電子遊
         戲有所未合；另參以被告丁○○於台灣高雄地方法院
         檢察署91年度偵字第13824 號違反電子遊戲場業管理
         條例案中於91年6 月30日上午8 時之警詢筆錄，被告
         丁○○係供述從91年6 月28日開始擺放娛樂性電子遊
         戲機一台，並未供述該機台係甲○○所寄放等情（參
         見92年度偵字第18233 號偵查卷第32頁），被告陳秀
         雪於本院審理時亦證述上開供述屬實（參見本院審理
         卷（七）第244 頁），且該機台嗣經台灣高雄地方法
         院檢察署檢察官依刑事訴訟法第259 條之1規定，認定
         該機台為被告丁○○所有而以91年度聲沒字第833 號
         向本院聲請沒收獲准，此有本院91年度聲字第2633 號
         刑事裁定1 份在卷可憑（參見92年度偵字第18233 號
         偵查卷第29頁），此亦與被告丁○○於法務部調查局
         高雄市調查處、本院準備程序供述擺放電子遊戲之時
         點及該機台係被告甲○○所寄放乙節有所不同，被告
         丁○○顯有前後供述不一之情形。再參以高雄市警察
         局左營分局受理各類案件紀錄表91年5 月23日下午3時
         13分，員警林高立至被告丁○○所經營之高雄市○○○路與重忠路口「奪標檳楖攤」查緝妨害安寧案件，
         亦未查有非法擺放電子遊戲機台之情事，亦有高雄市
         政府警察局左營分局受理各類案件紀錄表1 紙附卷可
         查（參見本院審理卷（四）第72頁），並經證人即員
         警林高立於本院審理時證述查緝當時印象中被告陳秀
         雪所經營之檳榔攤並無擺設電子遊戲機台等語（參見
         本院審理卷第227 頁），另從台灣高雄地方法院檢察
         署91年度偵字第13824 號查獲被告丁○○非法擺放電
         子遊戲機之照片2 幀觀之（參見92年度偵字第18233
         號偵查卷第37頁反面），被告丁○○並未有特別隔間
         將電子遊戲機台加以隱藏，僅置於冰箱後方，於檳榔
         攤外面即可看出電子遊戲機之存在，而證人即高雄市
         政府警察局左營分局博愛四路派出所員警林高立於查
         往調查該檳榔攤妨害安寧案件時，並未看見有該電子
         遊戲機存在，另證人即高雄市政府警察局左營分局博
         愛四路派出所員警己○○亦於本院審理時證述於上班
         、巡邏均會經過「奪標檳鄉攤」，但未看見有擺放電
         子遊戲機乙節（參見本院審理卷（七）235 頁），此
         外，證人即當地福山里里長丙○○亦到庭證述3 至5
         天會經過「奪標檳鄉攤」1 次，但未見到有擺放電子
         遊戲機（參見本院審理卷第（七）241 頁），綜上所
         述，被告丁○○與甲○○是否有於90年12月底即開始
         在高雄市○○○路與重忠路口「奪標檳楖攤」擺放電
         子遊戲機，實非無疑。
   （二）其次，被告丁○○及甲○○雖均供述有交付賄款及招
         待不正利益予被告乙○○，然被告丁○○於92年8 月
         28日法務部調查局高雄市調查處供述被告乙○○於91
         年2 月初前來「奪標檳榔攤」發現擺放電子遊戲機，
         要求將機台收起來不可擺放，伊馬上向甲○○反應，
         甲○○向伊表示會向管區員警乙○○接洽處理公關，
         所以甲○○就在91年2 月起透過伊每月交付新台幣1千
         元向乙○○行賄，伊記得甲○○是在91年2 月、3 月
         、4 月，每月各交付1 千元現金透過伊致送給吳邦潘
         行賄等語（參見92年度偵字第18233 號偵查卷第2頁）
         ，復於偵查中亦供述是從91年2 月開始送錢給被告吳
         邦藩乙節（參見92年度偵字第18233 號偵查卷第8頁）
         ，此與公訴人認定被告丁○○自90年12月起即有行賄
         行為有所不同；惟被告丁○○於本院準備程序時復又
         改口供稱係自90年12月底即開始行賄（參見本院審理
         卷（五）第480 頁），末於本院審理時又證述已忘記
         何時依甲○○指示將錢交給乙○○等語（參見本院審
         理卷（七）第249 頁），究竟被告丁○○何時開始行
         賄供述已有不一，對照共犯甲○○之供述係自90 年12
         月起至91年7 、8 月行賄左營分局博愛四路派出所管
         區「阿邦」每月1 千元，及替「阿邦」簽帳付款等情
         （參見92年度偵字第16290 號偵查卷第38頁），與被
         告丁○○最初在法務部調查局高雄市調查處及偵查中
         之供述無論行賄時間之起點及終日即不相吻合；另參
         以被告乙○○係90年1 月1 日起至90年12月31日止係
         任職在台北市政府警察局保安警察大隊隊員，於91年1
         月1 日調任高雄市政府警察局左營分局博愛四路派出
         所第6 警勤區警員，此有高雄市政府警察局94年11月
         24日高市警左分人字第0940024717號函1 紙附卷可查
         （參見本院審理卷（6）第73 頁），被告乙○○於91
         年1 月1 日始調任高雄市政府警察局左營分局博愛四
         路派出所員警，何來如甲○○所述「民國90年12月間
         我到高雄市左營區○○○路「奪標檳榔攤」擺放乙台
         賭博性電玩機台，轄區○○○路派出所管區警員「阿
         邦」即主動找我，要我每月支付1 千元給他」乙節？
         又被告丁○○於上開法務部調查局高雄市調查處供述
         係甲○○將每月各付現金1 千元透過伊致送給被告吳
         邦藩等情（參見92年度偵字第16290 號偵查卷第2 頁
         反面），惟甲○○於本院審理時證述請丁○○轉交給
         乙○○的錢有時事先給有時事後給，而事後從結帳扣
         除等語（參見本院審理卷（7）第261頁），顯與被告
         丁○○供述行賄之過程有所未合，是以，被告丁○○
         、甲○○供述自90年12月起即開始行賄等情，即難採
         信。
   （三）再者，從被告丁○○於偵查中供述甲○○所擺放之機
         台每月收入約5 、6 千元，還跟甲○○對分乙節（參
         見92年度偵字第16290 號偵查卷第9 頁），甲○○依
         公訴人所述擺放機台之時點約7 個月，每月以最高收
         入3000元（6000元÷2）， 約可獲利21000 元，然參
         以甲○○於法務部調查局高雄市調查處供述於92年4
         月25日及91年6 月初招待被告乙○○至高雄市○○路
         上「享溫馨KTV 」消費兩次，各8 千餘元及1 萬餘元
         ，合計以最低額計算為1 萬8000元之不正利益給予被
         告乙○○，再加上從90年12月至91年6 月之賄款每月
         1 千元，共計7000元，甲○○共須支出25000 元行賄
         被告乙○○，然甲○○於上開期間獲利僅21000 元，
         亦即甲○○非但未賺取利潤，反而因擺放電子遊戲機
         尚須額外支出4000元，顯非事理之常。因此，被告王
         善恆雖於法務部調查局高雄市調查處、偵查中及本院
         審理時一再供述確有行賄被告乙○○等語，並提出王
         善恆高雄市第三信用合作社信用卡消費明細表，然從
         甲○○供述行賄之金額與獲利之金額觀之，顯無法相
         信甲○○所述為真。
   （四）至於公訴人另以被告丁○○之丈夫張世銘於法務部調
         查局高雄市調查處、偵查中之供述，欲證明被告陳秀
         雪確實有行賄被告乙○○之犯行，然張世銘於法務部
         調查局高雄市調查處中已明確供述不常到「奪標檳榔
         攤」店裡，並不清楚乙○○是否有無收賄款，要問其
         妻子才清楚等語（參見92年度偵字第18233 號偵查卷
         第12頁），另於偵查中供述「（問：你太太有跟你說
         交公關費給乙○○的事？）有跟我提過，就因為她跟
         我提過所以我有佈署，但抓不到，我也曾試圖搜集他
         的相關證據」等語（參見92年度偵字第18233 號偵查
         卷第15頁反面），而證人張世銘於本院審理時亦證述
         係聽其妻提甲○○會處理公關費等語（參見本院審理
         卷（7）第256頁），證人張世銘就被告丁○○是否行
         賄被告乙○○並未親眼所見，而係屬傳聞而得知，自
         屬傳聞證據，無證據能力，惟證人張世銘於偵查中已
         供述有試圖搜集證據但無所獲，可作為彈劾甲○○證
         述有請被告丁○○將錢放在香煙盒內交付予被告吳邦
         藩之真實性，否則何以證人張世銘無法搜集到被告吳
         邦藩收賄賂之證據？末查，按測謊之鑑驗，係就受測
         人對相關事項之詢答，對應其神經、呼吸、心跳等反
         應而判斷，其鑑驗結果有時亦因受測人之生理、心理
         因素而受影響，該鑑驗結果固可為審判之參考，但非
         為判斷之唯一及絕對之依據，鑑驗結果是否可採，應
         由法院斟酌取捨，最高法院85年度臺上字第5791號判
         決可資參照，從而測謊鑑定之過程，係以被告對於事
         實陳述時之情緒波動程度作為判別鑑定對象，其是否
         呈情緒波動，恆依受測者陳述當時之心理、生理、情
         緒或壓力等因素之影響。又測謊鑑定係依一般人在說
         謊時，會產生遲疑、緊張、恐懼、不安等心理波動現
         象，乃利用測謊儀器將受測者之上開情緒波動反應情
         形加以紀錄，用以判別受測者所供述之真實性，倘受
         測者愈想壓抑其謊言所產生之情緒，在測謊儀器上愈
         會產生明顯之情緒波動反應，反之則無此不實之波動
         反應。從而測謊鑑定結果，如就否認犯罪有不實之情
         緒波動反應，固得供審判上之參酌，惟不得採為有罪
         判決之唯一憑據（最高法院87年台上字第3337號判決
         可參照）。且測謊判斷的正確性，受到測試者之生理
         精神狀況、情緒，如氣憤、過度不安、極度緊張及問
         題的適當性、控制的適當性、認知差異、測謊環境與
         硬體設施等諸多因素的影響，有內政部警政署刑事警
         察局88年10月6 日（88）刑鑑字第100924號函示明確
         ，亦即其與一般科學鑑識仍有不同的精確程度，是尚
         難僅以測謊結果，即認定是否有說謊。從而，測謊鑑
         定結果不得採為有罪判決之唯一憑據，是甲○○雖通
         過測謊鑑驗認為其供述有送錢給「阿邦」並無說謊反
         應，然「阿邦」究指何人？且甲○○之供述既有前開
         所舉之重大瑕疵，縱甲○○就上開問題通過測謊之鑑
         驗，仍不得以之遽為不利於被告丁○○、乙○○認定
         之
四、依前揭說明，共犯之自白尚須有其他補強證據之原則，即係
    為避免被告或共犯出於為他人頂罪或嫁禍他人等不同動機而
    為虛偽自白以入人於罪之危險，且本案被告丁○○之供述亦
    有先後不一及共犯甲○○供述有重大疵瑕且有與常情不符之
    處下，是更不足以在別無其他積極證據佐證其自白真實性之
    情形下，即認甲○○確有公訴人所指訴由被告丁○○交付賄
    賂，被告乙○○違背職務而收取賄款及不正利益等行為；另
    本院亦查無任何積極證據足資證明被告丁○○有涉嫌犯貪污
    治罪條例第11條第1 項行賄罪、電子遊戲場業管理條例第22
    條未經許可經營電子遊戲場業及被告乙○○有涉嫌犯貪污治
    4 條第1 項第5 款違背職務收受賄賂之犯行，因此被告丁○○、乙○○之犯罪不能證明，揆諸前揭規定及判例意旨，自
    應為無罪之諭知。
據上論斷，應依刑事訴訟法第301條，判決如主文。
本案經檢察官戊○○到庭執行職務
中    華    民    國    95    年      1    月   27    日
            鳳山刑事第二庭
                  審判長法  官  邱明弘
                        法  官  譚德周
                        法  官  廖建瑜
以上正本證明與原本無異。
如不服本判決，應於收受送達後10日內向本院提出上訴書狀。
中    華    民    國    95    年    1     月    27    日
                        書記官  張家榮


司法院資訊處製作；財團法人民間司法改革基金會備份。
